【裁判字號】    97,消債更,154
【裁判日期】    971001
【裁判案由】    聲請更生程序
【裁判全文】
臺灣苗栗地方法院民事裁定           97年度消債更字第154號
聲請人即
債  務  人  甲○○
上列當事人因消費者債務清理事件聲請更生，本院裁定如下：
    主  文
聲請駁回。
聲請費用由聲請人負擔。
    理  由
一、按債務人不能清償債務或有不能清償之虞者，得依本條例所
    定更生或清算程序，清理其債務，消費者債務清理條例第3
    條定有明文。又聲請更生或清算不合程式或不備其他要件者
    ，法院應以裁定駁回之，但其情形可以補正者，法院應定期
    間先命補正，復為同條例第8條所明定。
二、本件聲請意旨略以：聲請人有不能清償債務之情事，前曾以
    書面向最大債權金融機構即台新商業銀行股份有限公司（下
    稱台新銀行）請求共同協商債務清償方案，惟因雙方對每月
    還款數額未能達成共識，以致協商不成立，且其無擔保或無
    優先權之債務總額未逾新臺幣（下同）1200萬元，復未經法
    院裁定開始清算程序或宣告破產，爰聲請更生等語。
三、聲請人於前置協商程序中，因最大債權金融機構即台新銀行
    所提出之還款方案為月付約7,000 元以上，直至全部繳清為
    止。聲請人方面表示未能接受顯足以負擔還款方案，故協商
    不成立，有更生聲請狀、前置協商不成立通知書在卷可稽。
四、依行政院主計處公告之最低生活費（以每年家庭收支調查，
    計算出平均每人每月消費支出之百分之六十為最低生活費）
    ，臺灣省（含桃園縣，聲請人現居地為桃園縣楊梅鎮）平均
    每人每月最低生活費為94年（8,770 元）、95年（9,210 元
    ）、96年（9,509 元）、97年（9,829 元）。又依本件聲請
    人所提出之財產及收入狀況說明書（見卷第14頁）及薪資單
    （見卷第36頁至第39頁）觀之，聲請人於97年1 月至7 月平
    均薪資收入為160,628 元，則每月平均薪資收入約22,946元
    。而以聲請人每月平均薪資收入22,946元扣除最低生活費9,
    829 元後，尚逾13,117元。顯非不能支應債權銀行所提之還
    款方案期付7,000 元，是聲請人尚非不能清償其債務。
五、本件聲請人雖主張其每月生活必要支出為21,303元，惟查消
    費者債務清理條例之立法目的，係為使不幸陷入經濟困境之
    人得以清理債務、重建生活，並在清理過程中能保有符合人
    性尊嚴之最低基本生活，而非在維持債務人過去慣常之寬逸
    生活，是於評估債務人清償債務之能力時，並非任其主張生
    活費用之數額，否則將造成揮霍無度以致清償債務能力降低
    之人，反而更容易進入更生程序之歧異現象，是本件聲請人
    之每月生活費用，仍應以行政院主計處公告之97年度臺灣省
    （含桃園縣）平均每人每月最低生活費用9,829 元為計算基
    準。
六、綜上，本件聲請人之平均月收入扣除其主張每月必要支出之
    費用後，尚無「不能清償債務或不能清償之虞」，其更生之
    聲請即不符消費者債務清理條例第3 條所定要件，且上開欠
    缺又屬無從補正，依首揭說明，自應駁回其聲請，爰裁定如
    主文。
中    華    民    國    97    年    10    月     1    日
                  民事庭法  官  伍偉華
上為正本係照原本作成
如不服本裁定，應於裁定送達後10日內，以書狀向本院提出抗告
，並繳納抗告費新臺幣1千元
中    華    民    國    97    年    10    月    1     日
                        書記官  李學詩


司法院資訊處製作；財團法人民間司法改革基金會備份。
